臺灣臺東地方法院民事裁定　　　　　　 100年度事聲字第35號
聲　明　人　良京實業股份有限公司
（即債權人）
法定代理人　東章一
相　對　人　簡志宏
（即債務人）
上列聲請人對民國100年8月2日本院司法事務官所為100年度司執
消債更字第7號處分，聲明異議，本院裁定如下：
    主  文
聲明異議駁回。
聲明費用由聲明人負擔。
    事實及理由
一、按(一)對於司法事務官處理事件所為之終局處分，於不變之期
    間內聲明異議，經司法事務官認異議為無理由，而送請法院
    裁定，嗣法院仍認異議為無理由時，應以裁定駁回之，民事
    訴訟法第240條之4定有明文。(二)次按「債務人有薪資、執行
    業務所得或其他固定收入，法院認更生方案之條件公允者，
    得不經債權人會議可決，逕依債務人之聲請或依職權以裁定
    認可更生方案。有下列情形之一者，法院不得為前項之認可
    ：一、債務人於七年內曾依破產法或本條例規定受免責。二
    、有前條第一項各款情形之一。三、無擔保及無優先權債權
    受償總額，顯低於法院裁定開始更生程序時，依清算程序所
    得受償之總額。四、無擔保及無優先權債權受償總額，低於
    債務人聲請更生前二年間，可處分所得扣除自己及依法應受
    其扶養者所必要生活費用之數額。」，消費者債務清理條例
    （下稱同條例）第64條第1項）。「有下列情形之一者，法
    院應不認可更生方案：一、債權人會議可決之更生方案對不
    同意或未出席之債權人不公允。二、更生程序違背法律規定
    而不能補正。三、更生方案違反法律強制或禁止規定，或有
    背於公共秩序、善良風俗。四、以不正當方法使更生方案可
    決。五、已申報無擔保及無優先權之債權總額逾新臺幣1200
    萬元。六、更生方案定有自用住宅借款特別條款，而債務人
    仍有喪失住宅或其基地之所有權或使用權之虞。七、更生方
    案所定自用住宅借款特別條款非依第五十四條協議成立。八
    、更生方案無履行可能。九、債務人有虛報債務、隱匿財產
    ，或對於債權人中之一人或數人允許額外利益，情節重大。
    」（同條例第63條第1項）。(三)至於「關於更生或清算之程
    序，除本條例別有規定外，準用民事訴訟法之規定。」，同
    條例第15條定有明文。又「當事人主張有利於己之事實者，
    就其事實有舉證之責任」，民事訴訟法第277條亦有明文。
二、聲明異議人（下稱聲明人）聲明意旨略以：
    請本院審酌：債務人應無租屋之事實，其所列每月新臺幣
    （下同）3,000元之租金應予扣除，債務人已任職勝喜汽
    車修理場達三年，當有長期任職之打算，並有固定之收入，
    則償還期間宜提高至8年等語。
三、按「為使負債務之消費者得依本條例所定程序清理其債務，
    以調整其與債權人及其他利害關係人之權利義務關係，保障
    債權人之公平受償，謀求消費者經濟生活之更生及社會經濟
    之健全發展，特制定本條例。」，同條例第1條定有明文。
    故對債務人之支出，自不應過於浮寬，但仍應得以維持債務
    人家庭合理之基本生活所需範圍內，所為必要之支出，但絕
    非僅單方面迫以債務人清償債務之壓力，核先敘明。經查：
  (一)債務人雖曾在聲請更生時，臚列每月租金3,000元為在前揭
    更生聲請前2年內之必要支出項目｛見本院100年度消債更字
    第10號更生事件卷（下稱更生卷）第10頁：支出明細表｝，
    但在本院100年度司執消債更字第7號更生事件（下稱原審卷
    ，下同）所提更生方案時，僅記載每月必要支出之數額，並
    未細列支出之單項及金額（見該卷第70頁：更生方案）。故
    原審參酌：債務人於99年度所得為230,400元（即每月平均
    收入約為19,200元）（第68頁：財政部臺灣省南區國稅局於
    100年6月1日所核發債務人99年度之綜合所得稅各類所得資
    料清單），並於扣除內政部所公告臺灣省100年度7月1日至
    12月31日每人每月最低生活費為10,244元之標準（即已包含
    居住費用，故不得再另列房貸金額，第104頁：該公告影本
    ）後，在債務人僅得處分之8,956元餘額（計算方式：19,20
    0元－10,244元）狀況下，核定債務人每月應清償之總金額
    為9,000元，顯已考量：債務人最大之清償能力、誠意；保
    障債權人之受償利益；謀求債務人生活之更生及社會經濟之
    健全發展等情，尚屬適當。倘率然提高償還金額，則債務人
    果若因急迫之情，造成無法應急，或致更生方案難以遂行，
    將非兩造所樂見甚明。
  (二)另台東地區並無大型之工商業，又因大環境經濟景氣之影響
    ，在台東地區工作機會猶屬大不易，能有工作以為餬口，實
    屬慶幸，此由債務人曾於80年、84年、86年、87年、89年、
    91年、93年、99年迭變異其投保單位（更生卷第22頁至第23
    頁：投保資料影本，原審卷第53頁至第56頁：勞工保險查詢
    資料）；另於98年度之薪資總額原為300,000元（更生卷第
    38頁：該年度所得清單），惟在99年度卻縮至僅為230,000
    元（原審卷第68頁），即得佐證。據此，債務人之工作能否
    穩定，尚牽涉大環境對雇主營運狀況之影響，未足以詎為論
    斷甚明。至於同條例之立法精神，乃為使債務人得有重建經
    濟之機會，而非僅迫以債務人清償債務之壓力，故更生方案
    之還款金額、方式，宜參酌債務人之工作收入、經濟能力、
    家庭因素等情後，作整體及個別之判斷甚然。況同條例第63
    條至第64條之規定，亦未將還款成數之高低（涉及清償之總
    金額），列為法院是否認可更生方案之審酌要件甚明。至於
    債務人以原審所認可更生方案，在按期清償6年後，清償之
    總金額為648,000元，亦已高於法院裁定開始更生程序時，
    依清算程序所得受償之總額，且已逾債務人聲請更生前二年
    間，可處分所得扣除自己及依法應受其扶養者所必要生活費
    用之數額。另清償之成數約為無擔保債務之百分之22.14，
    顯已超過：若前揭更生方案無法可決或認可，而進入清算程
    序之終止或終結，在法院為不免責之裁定確定後，債務人繼
    續清償債務，而各普通債權人受償額均達其債權額之百分之
    20以上者，法院仍得依債務人之聲請裁定免責之標準。職是
    ，原審考量綜情後，核以6年共72期為清償之期間，尚屬適
    當。
  (三)參諸本件除聲明權人外，其餘之債權人於考慮上情後，並未
    提出異議，及本院另審酌聲明人所舉上情，亦未舉證以實其
    說。職是，尚難認其所異議之事項為有理由甚明。
四、據此，本院司法事務官審酌上情後，認為：債務人並無同法
    第63條第1項所示：應不認可；或同法第64條第1項所示：不
    得為認可更生方案之消極條件，復認債務人所提更生方案之
    條件公允，且依同條例第53條第1項第3款本文之規定，爰不
    經債權人會議可決，逕為認可如原裁定書附表一所示更生方
    案之處分，顯已考量前揭之立法意旨，及詳酌債務人最大之
    清償能力、債權人之利益。職是，聲明人聲明異議，核無理
    由，應予駁回。
五、依消費者債務清理條例第15條，民事訴訟法第95條、第78
    條之規定，裁定如主文所示。
中    華    民    國    100    年    9    月    21    日
                  民事庭  法  官  陳兆翔
以上正本係照原本作成。
如不服本裁定，應於送達後10日內，向本院提出抗告狀（須附繕
本）（抗告至本院合議庭），並應繳納抗告費新臺幣1,000元。
中    華    民    國    100    年    9    月    21    日
                          書記官  陳昭穎